---
title: "Preparació del conjunt de dades `movies_shows.RData`"
output: 
  html_document: 
    highlight: textmate
    toc: true
    toc_float: true
---

```{r setup, include=FALSE}
knitr::opts_chunk$set(echo = TRUE)
```


# Importació de dades d'un fitxer de text

Per seguir aquest apartat necessitarem descarregar el projecte `GEINF-PRAC02-master` de [https://github.com/udg-edu/GEINF-PRAC02/archive/master.zip](https://github.com/udg-edu/GEINF-PRAC02/archive/master.zip). Un cop el projecte estigui obert, veurem l'arxiu "netflix_title.csv" al directori arrel.

Els arxius csv ("comma separated values") són arxius amb text pla, que com el seu nom indica, separen els valors amb el caràcter ",". A vegades, perquè en alguns països és comú utilitzar el caràcter "," com a decimal, enlloc de separar els valors amb "," s'opta per separar els valors amb el valor ";". Amb R tenim el paquet `readr` que permet llegir de forma bastant ràpida arxius de text. Si hem seguit la primera pràctica, en instal·lar el paquet `tidyverse` haurem instal·lat per defecte el paquet `readr`. A més, quan carreguem el paquet `tidyverse` també carregarem automàticament el paquet `readr`. Importar un conjunt de dades d'un fitxer csv és molt senzill, únicament cal enviar la ruta a l'arxiu a la funció `read_csv()`:

```{r, results='hide', message=FALSE}
library(tidyverse)
netflix = read_csv('netflix_titles.csv')
```

Per importar arxius de text, en el paquet `readr` també tenim disponibles les funcions `read_csv2()` per fitxers separats per punt i coma (a països com Espanya es separa utilitzant amb el simbol `;` perquè és normal representar els decimals amb la coma), `read_tsv()` per fitxer amb valors separat per tabulador, `read_delim()` per fitxers amb tota mena de delimitadors  o `read_fwf()` per fitxers amb camps d'amplada fixa.

# Processament del conjunt `netflix`

## Processament de dates amb el paquet `lubridate`

El paquet `lubridate` és molt útil per al processament de dates. Aquest paquet també ve instal·lat amb el paquet `tidyverse`, però per defecte no es carrega. L'hem de carregar de forma explícita amb la comanda `library(lubridate)`. Si mirem els primers casos de la columna `date_added` (és un vector atòmic de tipus `character`):

```{r}
head(netflix$date_added)
```

Podem veure com les dates han estat entrades amb el següent patró: "mes (amb text en anglès)" "dia", "any". Amb `lubridate` és molt senzill convertir dates que estiguin amb un patró fixat utilitzant les funcions `ymd()`, `ydm()`, `dmy()`, `dym()`, `myd()` i `mdy()`. Aquestes funcions busquen un patró en un ordre concret. En el nostre cas, estem interessats en el patró `mdy()` ("month", "day" i "year"):

```{r, message=FALSE}
library(lubridate)
date_added_Date = mdy(netflix$date_added)
head(date_added_Date)
```

Un cop tenim les dates en format `Date`, amb `lubridate` podem extreure informació del dia (`day()`), mes (`month()`) o any (`year()`),

```{r}
date_added_year = year(date_added_Date)
head(date_added_year)
```

Finalment, podem comprovar que algunes pel·lícules i sèries (exactament 9) han estat posades a la plataforma Netflix abans de la seva estrena, cosa que sembla poc creïble:

```{r}
sum(!is.na(date_added_year) & date_added_year < netflix$release_year)
```

Per evitar-ho, forçarem que l'any en què es penja a la plataforma sigui com a mínim l'any de l'estrena:

```{r}
date_added_year = pmax(date_added_year, netflix$release_year)
```

Utilitzant el que acabem de veure, podem crear una nova variable que ens mesuri quants anys han passat des que es va llançar la sèrie (o pel·lícula) i aquesta es va posar a Netflix.

```{r}
netflix = mutate(netflix,
                 added_Date = mdy(date_added),
                 added_year = year(added_Date),
                 gap_added = added_year - release_year)
```

Calculem la mitjana de la variable `gap_added` que acabem de crear:

```{r}
mean(netflix$gap_added, na.rm=TRUE)
```

## Filtratge de dades amb la funció de `dplyr`: `filter()`

Crearem dos conjunts de dades: `movies` i `shows`. El primer contindrà les pel·lícules i el segon contindrà les sèries. Per obtenir els conjunts de dades filtrarem el conjunt `netflix` segons la variable `type`. Utilitzarem la funció `filter()` del paquet `dplyr` (carregat per defecte amb el paquet `tidyverse`).

```{r}
movies = filter(netflix, type == 'Movie')
shows = filter(netflix, type == 'TV Show')
```

Arribats a aquest punt hauríem de tenir tres conjunts de dades: `netflix`, `movies` i `shows`. Ho podem comprovar amb la comanda `ls()` o mirant a la pestanya d'entorn (`Environment`).

```{r}
ls()
```

## Extracció de la duració d'una pel·lícula

La informació sobre la durada d'una pel·lícula està continguda dins la variable `duration`:

```{r}
head(movies$duration)
```

El temps està registrat en una cadena de caràcters amb el patró "* min", on * és el nombre de minuts. Existeixen moltes maneres d'extreure el temps de la cadena (extreure els valors numèrics, eliminar els quatre darrers caràcters, eliminar el patró " min", ...). Utilitzarem la funció `parse_number()` del paquet `readr`.

```{r}
minuts_dbl = parse_number(movies$duration)
head(minuts_dbl)
```

Crearem una nova variable, `movie_duration`, que contingui le valor numèric.

```{r}
movies = mutate(movies,
                movie_duration = parse_number(duration))
```

Després de crear la variable `movie_duration`, crearem una segona variable, `movie_duration_cat`, que contindrà els valors `short`, `middle`, `long` segons si la duració és menor d'una hora, entre una i dues hores o superior a dues hores. Ho farem reutilitzant la funció `if_else()`:

```{r}
movies = mutate(movies,
                movie_duration_cat = NA_character_,
                movie_duration_cat = if_else(movie_duration > 0, 
                                             'short', 
                                             movie_duration_cat),
                movie_duration_cat = if_else(movie_duration >= 60, 
                                             'middle', 
                                             movie_duration_cat),
                movie_duration_cat = if_else(movie_duration > 120, 
                                             'long', 
                                             movie_duration_cat))
```

Visualitzem ràpidament les freqüències que acabem de crear:

```{r}
count(movies, movie_duration_cat)
```


## Extracció del país d'origen

Moltes de les pel·lícules que tenim al conjunt `movies` tenen més d'un país d'origen. Per veure-les, filtrarem aquelles files que continguin una coma: `,`.

```{r}
multi_country = filter(movies, str_detect(country, ","))
select(multi_country, show_id, title, country)
```

Una manera senzilla de separar valors d'una columna és utilitzant la funció `separate_rows()`.

```{r}
# Abans de separar la columna, ens en guardarem una còpia a country_all.
multi_country = mutate(multi_country, country_all = country)
multi_country_long = separate_rows(multi_country, country, sep = ", ")
select(multi_country_long, show_id, title, country, country_all)
```

Fixeu-vos que hem posat les pel·lícules en files, respectant l'ordre original. Per extreure el primer valor, podem utilitzar la funció `slice()` després d'agrupar per la variable `show_id`.

```{r}
multi_country_long_grouped = group_by(multi_country_long, show_id)
first_country_long_grouped = slice(multi_country_long_grouped, 1)
select(first_country_long_grouped, title, country, country_all)
```

Com veiem, de cada pel·lícula únicament estem mantenint el primer país. Repetirem el procés explicat utilitzant totes les dades:

```{r}
# Ens guardem tots els països a la variable contry_all.
movies = mutate(movies, country_all = country)
# Separem el valors de la variable country en diferentes files.
movies = separate_rows(movies, country, sep = ", ")
# Agrupem el conjunt movies per show_id
movies = group_by(movies, show_id)
# De cada grup ens quedem amb la primer fila
movies = slice(movies, 1)
# Desagrupem el conjunt movies
movies = ungroup(movies)
```

Així doncs, ara tenim una taula amb la variable `country` que conté el primer país que produis la pel·lícula.

Finalment, també crearem una variable binària (0/1) que ens indicarà si els Estats Units han col·laborat en la pel·lícula:

```{r}
movies = mutate(movies,
                united_states = as.integer(grepl("United States", country_all)),
                united_states = if_else(is.na(country_all), 
                                        NA_integer_, united_states)
  )
```

Mire'm el contingut dels primers elements del vector atòmic `movies[['united_states']]`:

```{r}
head(movies[['united_states']])
```

Per no haver d'executar els scripts fins a la creació del conjunt `movies` i `shows`, guardarem la taula dins un arxiu de dades d'R.

```{r}
save(movies, shows, file = 'movies_shows.RData')
```
