---
title: "Pràctica 2"
output: 
  html_document: 
    highlight: textmate
    toc: true
    toc_float: true
---

```{r setup, include=FALSE}
knitr::opts_chunk$set(echo = TRUE)
```

# Preparació del conjunt de dades

## Lectura de l'arxiu de text (format csv)

Comencem carregant la llibreria `tidyverse` i obrint l'arxiu "netflix_titles.csv" amb el paquet `readr` (carregat implícitament pel paquet `tidyverse`):

```{r, message = FALSE}
library(tidyverse)
netflix = read_csv('netflix_titles.csv')
```

> Hem afegit l'opció `message = FALSE` al chunk perquè no apareguin els missatges en carregar la llibreria i en llegir l'arxiu csv.

L'arxiu llegit conté 12 característiques (__variables__) de 6234 pel·lícules i sèries (__observacions__).

```{r}
netflix
```

## Preprocessament del conjunt `netflix`

* __Càlcul dels anys fins a inclusió a la plataforma__

1. Comencem carregant el paquet `lubridate`.
1. Utilitzarem la funció `mdy()` per convertir a data la variable `date_added`.
1. Extraurem l'any de la data.
1. Com que no té sentit que l'any d'inclusió a Netflix sigui anterior a l'estrena, considerarem que la data d'inclusió l'any d'inclusió a Netflix és el mateix que el de l'estrena.
1. Calcularem els anys entre l'estrena i la inclusió a Netflix.

```{r, message=FALSE}
library(lubridate)
netflix = mutate(netflix,
                 added_Date = mdy(netflix$date_added),
                 added_year = year(added_Date),
                 added_year = pmax(release_year, added_year),
                 gap_added = added_year - release_year)
```

* __Creació dels conjunts: `movies` i `shows`__.

Crearem dos conjunts de dades: `movies` i `shows`. El primer contindrà les pel·lícules i el segon contindrà les sèries. Per obtenir els conjunts de dades filtrarem el conjunt `netflix` segons la variable `type`.

```{r}
movies = filter(netflix, type == 'Movie')
shows = filter(netflix, type == 'TV Show')
```

Arribats a aquest punt hauríem de tenir tres conjunts de dades: `netflix`, `movies` i `shows`. Ho podem comprovar amb la comanda `ls()` o mirant a la pestanya d'entorn (`Environment`).

```{r}
ls()
```

# Descriptiva univariant

## Descriptiva variable categòrica

## Descriptiva variable numèrica

# Descriptiva bivariada

## Descriptiva de dues variables categòriques

## Descriptiva de dues variables numèriques

## Descriptiva d'una variable categòrica i una variable numèrica

